臺灣雲林地方法院刑事判決
110年度交易字第380號
公  訴  人  臺灣雲林地方檢察署檢察官 
被      告  陳旭伸


上列被告因過失傷害案件，經檢察官提起公訴（110年度調偵字
第287號），被告於準備程序就被訴事實為有罪之陳述，經本院
合議庭裁定由受命法官獨任行簡式審判程序，判決如下：
    主  文
乙○○犯過失傷害罪，處拘役伍拾日，如易科罰金，以新臺幣壹仟
元折算壹日。
    事  實
一、乙○○於民國109年5月16日16時9分，在雲林縣斗六市後庄302
    號前之道路由北向南穿越時，本應注意行人在未設行人穿越
    設施，亦非禁止穿越之路段穿越道路時，應注意左右無來車
    ，始可小心迅速穿越，且不得在道路上任意奔跑，而依當時
    天候雨、日間自然光線、柏油路面濕潤、無缺陷、無障礙物
    、視距良好等情況，並無不能注意之情形，乙○○從後庄302
    號快速走到對面丟垃圾後，竟疏於注意左右有無來車，立即
    轉向邁步往回走，且貿然跑步穿越道路，適有甲○○騎乘車牌
    號碼000-0000號普通重型機車搭載兒童張○○（100年10月生
    ，真實姓名年籍詳卷），沿雲林縣斗六市後庄302號前之道
    路由東向西方向行駛，途經雲林縣斗六市後庄302號前時，
    亦疏未注意車前狀況並隨時採取必要安全措施，甲○○為閃避
    前開奔跑之乙○○而緊急剎車後人車倒地，致兒童張○○受有肢
    體多處擦挫傷、左側腳踝撕裂傷約1.5公分、顏面擦挫傷合
    併頭部外傷等傷害(兒童張○○之過失傷害部分未據告訴)、甲
    ○○則受有創傷性動眼神經麻痺等傷害。
二、案經甲○○訴由雲林縣警察局斗六分局報請臺灣雲林地方檢察
    署檢察官偵查起訴。
    理  由
一、程序方面：
    本案被告乙○○所犯之罪，非死刑、無期徒刑、最輕本刑為3
    年以上有期徒刑之罪，或高等法院管轄第一審之案件，被告
    於準備程序中，就前揭被訴事實為有罪之陳述，經告以簡式
    審判程序之旨，並聽取被告與公訴人之意見後，本院爰依刑
    事訴訟法第273條之1第1項規定，裁定本案行簡式審判程序
    。
二、認定犯罪事實之證據及理由：
  ㈠訊據被告於本院準備程序及審理時，就上開犯罪事實坦承不
    諱（本院卷第71、76、78頁），核與證人即告訴人甲○○（下
    稱告訴人）於警詢、偵訊、證人即被害人張○○於警詢之證述
    大致相符（警卷第5至7、9至10、13頁，偵卷第119至121、1
    23頁），並有道路交通事故現場圖、道路交通事故調查表（
    一）、（二）及現場照片共9張、國立臺灣大學醫學院附設
    醫院雲林分院診斷證明書2份、國立臺灣大學醫學院附設醫
    院雲林分院110年1月22日台大雲分資字第1100000172號函、
    雲林縣警察局舉發違反道路交通管理事件通知單、雲林縣警
    察局斗六分局交通小隊道路交通事故當事人登記聯單、車輛
    詳細資料報表、證號查詢機車駕駛人、監視器影像、臺灣雲
    林地方檢察署檢察官勘驗筆錄、本院勘驗筆錄及截圖在卷可
    稽（警卷第15至17、21、29至33、39、41、43、45至53、55
    頁，偵卷第23至105頁，調偵卷第13至17頁，本院卷第66至6
    7、83至90頁）。基上，足證被告任意性自白與事實相符，
    應可採信。
  ㈡按行人穿越道路，在未設行人穿越道、人行天橋或人行地下
    道等行人穿越設施，亦非禁止穿越之路段穿越道路時，應注
    意左右無來車，始可小心迅速穿越，並不得在道路上任意奔
    跑，道路交通安全規則第133條、第134條第6款分別定有明
    文。本件被告係行人，應注意依上述道路交通安全規則，注
    意左右無來車，始可小心迅速穿越道路，並不得在道路上任
    意奔跑。又依案發當時天候雨、日間自然光線、柏油路面濕
    潤、無缺陷、無障礙物、視距良好等情況，有前揭道路交通
    事故調查報告表㈠、監視器影像翻拍照片與現場照片（警卷
    第31、45至47頁）在卷可參，被告雖於警詢、本院一再稱因
    為下雨視線稍微不好，經本院勘驗監視器畫面見事故當下，
    為行人無須撐傘的毛毛雨狀況，告訴人於警詢也稱視距良好
    （警卷第13頁），故認為被告、告訴人發生事故當下，視距
    尚可，與前揭道路交通事故調查報告表㈠並無不符。被告客
    觀上無不能注意之情事，竟疏未注意前開規定，以致告訴人
    為閃避奔跑之被告而緊急剎車後人車倒地，致告訴人受有前
    揭傷害，足見被告對於本件車禍之發生，確有過失甚明。
  ㈢又本件經送交通部公路總局車輛行車事故鑑定覆議會鑑定，
    其覆議意見認：行人乙○○，雨天穿越未劃設分向線之路段，
    未注意左右有無來車，且跑步穿越道路，為肇事主因，甲○○
    駕駛普通重型機車，雨天行經未劃設分向線之路段，未採必
    要之安全措施，為肇事次因(附載人員未依規定乘坐及未戴
    安全帽均有違規定)，有交通部公路總局車輛行車事故鑑定
    覆議會覆議意見書（偵卷第131至135頁）在卷可佐，益徵被
    告及告訴人確有前揭過失行為無訛。至告訴人就本件車禍事
    故雖與有過失，然此僅係本件對被告量刑之參考，仍無解於
    被告應負過失傷害罪責。又告訴人確因本件交通事故受有上
    開傷害，是被告之過失行為，與告訴人之傷害結果間，顯具
    有相當因果關係。
  ㈣本案卷證難認告訴人有超速之情
  ⒈按行車速度之認定，本應以科學之機器判定，或依現場情形
    ，參酌行駛距離、行駛時間、駕駛人反應時間、減速率條件
    等因素予以估算，方可有較客觀之研判；而因駕駛人得隨時
    加速或減速以瞬間改變行車速度，亦即車速乃慣常處於一浮
    動之狀態，除非駕駛人自行坦承斯時車速，或於發生碰撞前
    恰經測速儀器施測，或現場留有煞車痕等相關跡證可供參佐
    ，委難事後查悉其於發現危險狀況並做出反應前之瞬間車速
    為何，故實際上僅得依據該駕駛人於特定時間內之行駛距離
    ，概略估算其平均車速，則為免估算結果過度偏離真實情形
    ，於計算駕駛人之行駛距離及相對應之行駛時間時，自應務
    求精準。
  ⒉本案無科學儀器測定告訴人於事故發生前之車速為何，且經
    本院勘驗監視器錄影畫面結果（本院卷第66至67、83至90頁
    ），僅攝得告訴人騎乘機車大約不到1個自小客車車身的距
    離（畫面時間「16：58：04」時告訴人進入畫面，大約在路
    邊停放的自小客車車頭位置，畫面時間「16：58：05」時告
    訴人摔倒，大約在路邊停放的自小客車車身位置)，自無法
    以畫面顯示之整數秒數，粗率推估告訴人行經某段距離所費
    之精確時間為何。另考諸卷內並無煞車痕等其他相關跡證可
    資參酌，告訴人於道路交通事故談話紀錄表、警詢也均稱不
    知當時行車速率等語(警卷第6頁、第13頁)。從而，依卷存
    事證，尚無證據證明告訴人確有超速行為。被告辯稱：該路
    段限速30公里，告訴人若依照速限騎車，看到我時，應該可
    以反應等語，此節所辯，要無足採。
  ㈤綜上，被告前開所辯並不可採，本件被告過失傷害犯行，事
    證明確，堪予認定，應依法論科。
三、論罪科刑
  ㈠核被告所為，係犯刑法第284條前段之過失傷害罪。
  ㈡警方到場處理，未發現被告在場，經警方調閱監視器，循線
    通知，到案後被告向警方表示監視器影像中行人就是自己等
    情，有雲林縣警察局斗六分局交通小隊道路交通事故肇事人
    自首情形紀錄表1份在卷可稽（警卷第35頁），是被告在員
    警詢問坦承為肇事者之前，承辦員警已發覺被告為肇事之行
    人，是被告不符合自首要件，無自首減刑適用。
  ㈢爰審酌被告穿越道路之際，疏未注意左右有無來車，且在道
    路上任意奔跑，導致本件道路交通事故，造成告訴人受有前
    揭傷害，而其迄今仍未與告訴人達成和解，行為實有不該，
    兼衡被告除91年有酒後駕車之前科外，別無其他犯罪經法院
    判刑紀錄，素行尚可，有臺灣高等法院被告前案紀錄表附卷
    可考，且念及被告犯後坦承犯行，復衡酌告訴人對於本件車
    禍之發生亦有未注意車前狀況之過失，所受傷勢為創傷性動
    眼神經麻痺，被告於警方到場處理時雖未在現場，然被告自
    承有協助叫救護車，協助撐傘(本院卷第31頁)，本院勘驗監
    視器也看見被告先攙扶兒童張○○，但是兒童張○○因倒地的機
    車壓住爬不起來，被告扶起機車後，兒童張○○方有辦法站起
    來，跟著牽著機車的被告走到屋簷下，有本院勘驗筆錄(本
    院卷第66至67、83至90頁)，兼衡被告自述高職畢業之智識
    程度、未婚、無子女，做工為業，收入不穩定，跟弟弟一起
    租房子住，要扶養身障的弟弟，自己有三高，並提出被告於
    佑體健診所診斷證明書、全國財產稅總歸戶財產查詢清單、
    109年度綜合所得稅各類所得資料清單、佑體健診所診斷證
    明書等量刑資料（偵卷第125頁，本院卷第47至55頁）等一
    切情狀，量處如主文所示之刑，併諭知易科罰金之折算標準
    。
據上論斷，應依刑事訴訟法第273條之1第1項、第299條第1項前
段，刑法第284條前段、第41條第1項前段，刑法施行法第1條之1
第1項，判決如主文。
本案經檢察官丙○○提起公訴，檢察官顏鸝靚到庭執行職務。
中　　華　　民　　國　　111 　年　　2 　　月　　23　　日
                  刑事第五庭  法  官  張恂嘉
以上正本證明與原本無異。
如不服本判決應於收受判決後20日內向本院提出上訴書狀，並應
敘述具體理由；其未敘述上訴理由者，應於上訴期間屆滿後20 
日內向本院補提理由書（均須按他造當事人之人數附繕本）。「
切勿逕送上級法院」。
告訴人或被害人如對於本判決不服者，應具備理由請求檢察官上
訴，其上訴期間之計算係以檢察官收受判決正本之日期為準。
                              書記官  洪青霜
中　　華　　民　　國　　111 　年　　2 　　月　　23　　日
附錄本案論罪科刑法條全文
中華民國刑法第284條
因過失傷害人者，處一年以下有期徒刑、拘役或十萬元以下罰金
；致重傷者，處三年以下有期徒刑、拘役或三十萬元以下罰金。